【裁判字號】    96,交簡上,301
【裁判日期】    970611
【裁判案由】    過失傷害
【裁判全文】
臺灣高雄地方法院刑事判決          96年度交簡上字第301號
上  訴  人  臺灣高雄地方法院檢察署檢察官
上  訴  人
即  被  告  丙○○
上列上訴人因過失傷害案件，不服本院高雄簡易庭民國96年10月
1 日96年度交簡字第3018號判決（聲請簡易判決處刑案號：臺灣
高雄地方法院檢察署96年度調偵續字第9 號），提起上訴，本院
管轄之第二審合議庭認不得以簡易判決處刑，改依通常程序自為
第一審之判決，判決如下：
    主  文
原判決撤銷。
丙○○犯過失傷害罪，處拘役肆拾日，如易科罰金，以新台幣壹
仟元折算壹日，減為拘役貳拾日，如易科罰金，以新台幣壹仟元
折算壹日。
    事  實
一、丙○○為考領有普通小型車駕駛執照之人，於民國95年7 月
    31日15時45分許，駕駛車牌號碼F5-2436 號自小貨車（係必
    要時才「偶爾」向他人借用，並「非經常性」以駕駛小貨車
    資為所從事水泥工作之附隨業務），沿高雄縣六龜鄉○○村
    ○○○道路由東向西行駛，至該路與水冬瓜37號前方之無名
    巷交岔路口時，本應注意車前狀況，並隨時採取必要之安全
    措施，而依當時天候晴、日間自然光線、路面舖設柏油、無
    缺陷及障礙物、視距良好之情形下，並未有何不能注意之情
    況，竟疏未注意巷內來車情況，即貿然通過該交岔路口，適
    有未領有駕駛執照之乙○○○騎乘車號WJL -489號之輕型機
    車，沿水冬瓜37巷由南向北方向行駛而來，亦疏未注意轉彎
    車應讓直行車先行，亦貿然進入該路口，因而致丙○○上揭
    貨車左側車身與乙○○○上開機車車頭發生撞擊，致乙○○
    ○人車倒地後受有右膝蓋及右腳踝扭傷淤血、右下肢挫傷、
    全身多處擦傷之傷害。丙○○則於肇事後犯罪未被發覺之前
    ，留在事故現場，並主動向據報到場處理車禍之員警坦承肇
    事，並願接受裁判，始悉全情。
二、案經乙○○○訴由高雄縣政府警察局六龜分局報告臺灣高雄
    地方法院檢察署檢察官偵查聲請簡易判決處刑。
    理  由
一、證據能力之認定：
（一）按「法院或檢察官得囑託醫院、學校或其他相當之機關、
      團體為鑑定，或審查他人之鑑定」、「鑑定之經過及其結
      果，應命鑑定人以言詞或書面報告。」，刑事訴訟法第20
      6 條第1 項、208 條第1 項前段定有明文。卷附臺灣省高
      屏澎區車輛行車事故鑑定委員會96年6 月22日高屏澎鑑字
      第960391號鑑定意見書，係臺灣高雄地方法院檢察署檢察
      官依上揭刑事訴訟法第208 條之規定囑託機關、團體所為
      之鑑定，而上開鑑定報告，即屬依刑事訴訟法第206 條第
      1 項之規定所出具之書面鑑定報告，該鑑定意見書雖係被
      告以外之人於審判外之陳述，然既屬依上揭刑事訴訟法之
      規定所提出之書面鑑定報告，即合於同法第159 條第1 項
      規定所稱「法律有規定者」有證據能力之情形，故本院自
      得採為審酌之證據。
（二）按被告以外之人於審判外之言詞或書面陳述，除法律有規
      定者外，不得作為證據，刑事訴訟法第159 條第1 項固定
      有明文。惟被告以外之人於審判外之陳述，雖不符同法第
      159 條之1 至之4 之規定，而經當事人於審判程序同意作
      為證據，法院審酌該言詞陳述或書面陳述作成時之情況，
      認為適當者，亦得為證據。又當事人、代理人或辯護人於
      法院調查證據時，知有第159 條第1 項不得為證據之情形
      ，而未於言詞辯論終結前聲明異議者，視為有前項之同意
      ，同法第159 條之5 亦定有明文。查本案所引用之其餘證
      據（詳如後述），其中屬傳聞證據部分，縱無刑事訴訟法
      第159 條之1 至第159 條之4 或其他規定之傳聞證據例外
      情形，亦因被告及檢察官或同意可作為證據使用，或未聲
      明異議，本院復審酌該證據作成之情況，並無不當，認以
      上揭文書作為證據，應屬適當。則依刑事訴訟法第159 條
      之5 第1 項之規定，有證據能力。
（三）卷附交通事故現場照片、告訴人傷勢照片，均係傳達照相
      當時現場情況，而透過照片傳達的情形與現場真實情形，
      在內容上的一致性，透過機械的正確性來加以保障，換言
      之，照片並不存在人對現實情形的知覺、記憶所經常發生
      的表現錯誤，是認照片之性質係非供述證據，並無傳聞法
      則之適用，且於此亦別無證據證明上開照片有經偽造變造
      之情形，自有證據能力。
二、上揭事實，業據被告丙○○於本院審理時坦承不諱，核與證
    人即告訴人乙○○○於原審調查中指述上開時地從巷子出來
    至水冬瓜路口，原打算右轉下坡，然尚未轉彎之時，被告之
    貨車亦至該路口即發生碰撞等語、及證人林建文於警詢、偵
    查中證稱車禍發生經過情節大致相符，並有道路交通事故現
    場圖、道路交通事故調查報告表(一)(二)、證號查詢機車駕駛人
    結果、車籍資料作業詳細畫面、高雄縣政府警察局舉發告訴
    人無照駕駛之舉發違反道路交通管理事件通知單、汽車駕駛
    執照、行車執照各1 份暨交通事故照片11幀在卷可憑。至告
    訴人雖於偵查中曾證稱係被告之車輛未靠右行駛等語（95年
    度偵字第25204 號卷第34頁）及於原審調查中曾指證稱其從
    巷口出來要右轉下坡，遇見被告之貨車直直開上坡來，且未
    靠右行駛，因而兩車發生碰撞云云（原審卷第29頁），復固
    亦據證人即告訴人之孫女江米淮於原審調查中證稱：其當日
    與告訴人各騎一部車，沿巷子出來欲右轉往下坡方向（即水
    冬瓜路西往東方向）行駛，其騎在前方，告訴人在後方，其
    機車轉正沿水冬瓜路行進約1 、2 百公尺後，看到被告之車
    迎面開來，速度很快，並偏近其行向之道路，其乃盡量向路
    邊靠而閃過被告，但告訴人的機車左前車頭、左把手就被被
    告貨車之左前方撞到等語（原審卷第31頁），惟告訴人嗣已
    改口證稱：碰撞之時其尚未轉彎等情，佐以證人即被告同車
    友人林建文亦於警詢中證稱：當時其等抵達路口前，係見一
    名女孩（即證人江米淮）亦騎機車抵達路口並將機車停止，
    告訴人卻自該名女孩機車左後方超越，似未煞車而朝其等之
    小貨車撞上來（臺灣高雄地方法院檢察署95年度偵字第2520
    4 號卷，下稱偵卷，第10頁）；復參諸交通事故現場照片所
    示，被告之貨車預備胎係在左側車身前、後輪間（偵卷第20
    頁），被告貨車於肇事後，係在預備胎及左側後輪處出現車
    體擦痕，貨車車頭並無明顯擦撞痕跡（偵卷第23、24、22頁
    ）；告訴人之機車則係車頭燈下方之置物籃遭外力自正面擠
    壓而變形及前輪輪拱正面有擦痕（偵卷第20、21頁），益證
    本案應係被告貨車左側車身與告訴人機車車頭撞擊，證人江
    米淮及告訴人前所證稱係告訴人已轉彎完成後，兩車對向擦
    撞等情，顯屬不實，而無足採。又按汽車行駛時，駕駛人應
    注意車前狀況，並隨時採取必要之安全措施，道路交通安全
    規則第94條第3 項定有明文，此為一般汽車駕駛人所應注意
    並確實遵守之事項且被告為考領有駕駛執照之人，有汽車駕
    駛執照影本1 份附卷可稽，當知所遵守；而依當時天候晴朗
    、日間自然光線、路面舖設柏油、無缺陷或障礙物、視距良
    好，有道路交通事故調查報告表(一)在卷可按，並無不能注意
    之情事，被告竟疏未注意車前狀況並隨時採取必要之安全措
    施，復佐以本件肇事責任經台灣省車輛行車事故鑑定委員會
    鑑定結果，其鑑定意見亦認為：「一、乙○○○（告訴人）
    駕駛輕型機車轉彎車未讓直行車先行為肇事主因。二、丙○
    ○駕駛小貨車未注意車前狀況為肇事次因。」，亦有卷附台
    灣省高屏澎區車輛行車事故鑑定委員會96年6 月22日高屏澎
    鑑字第960391號函暨所附之高屏澎區960391號鑑定意見1 紙
    為憑（臺灣高雄地方法院檢察署96年度調偵續字第9 號卷，
    下稱調偵續卷，第13、14頁），其駕駛行為應有過失甚明。
    至告訴人雖於偵查中請求將該等鑑定結果再送覆議（調偵續
    卷第22頁），惟告訴人於案發當時係欲右轉進入水冬瓜路，
    業如前述，則該鑑定意見就路權歸屬所為判斷確有所據，並
    無何顯然錯誤或有何就足以變更鑑定結果之事實疏未考量之
    情形，自無再送覆議之必要，併予敘明。末查，告訴人確因
    本件交通事故而受有右膝蓋及右腳踝扭傷淤血、右下肢挫傷
    、全身多處擦傷之傷害之傷勢一節，亦有六龜再生醫院及大
    嘉診所診斷證明書各1 份、傷勢照片3 幀在卷可稽（偵卷第
    16、17、40頁），足認被告未盡前開注意義務而肇事與告訴
    人之受傷顯有相當因果關係。綜上，被告之自白核與事實相
    符，洵堪採為論罪科刑之依據，本案事證明確，被告過失傷
    害之犯行，堪以認定，應予依法論科。
三、核被告所為，係犯刑法第284 條第1 項前段之過失傷害罪。
    又被告於肇事後留在事故現場，向前往現場處理事故，尚不
    知肇事者為何人之員警坦承肇事，並接受裁判之事實，經告
    訴人、證人江米淮於原審調查中證述明確，爰依刑法第62條
    前段之規定，減輕其刑。原審認被告罪證明確，予以論罪科
    刑，固非無見，惟聲請簡易判決處刑意旨另認被告除前揭經
    論罪科刑部分外，亦因上開過失行為致告訴人受有右股骨大
    轉子骨折之傷害，然所指此部分之犯行，並無相當證據足資
    證明，尚無從形成有罪之確信，本應為不另為無罪之諭知（
    理由詳後述「不另為無罪諭知部分」），而原審誤認被告亦
    有此部分犯行，且將之與前揭經論罪科刑部分併予處刑，於
    法尚有未合，是被告上訴指稱告訴人並未因上開車禍受有右
    骨股大轉子骨折之傷害，原審認定事實有誤，應有理由。另
    外，檢察官循告訴人之請求，上訴指摘原審量刑過輕，雖無
    理由，然原判決既有前述瑕疵，自應由本院予以撤銷改判。
    爰審酌被告雖駕車不慎肇事，致告訴人受有上開傷勢，且迄
    今亦未與告訴人達成和解，所為雖有不該，然念其犯後坦承
    犯行，態度良好，又無前科，有臺灣高雄地方法院檢察署刑
    案資料查註紀錄表、台灣高等法院被告前案紀錄表各1 份附
    卷可稽，素行尚佳；又被告雖有過失，然其僅為肇事次因，
    告訴人無照駕駛且疏未讓直行車先行，就本件損害亦應負相
    當之責任，暨考量被告犯罪之手段、告訴人所受上開傷勢等
    一切情狀，量處如主文所示之刑。併參酌被告為國中畢業，
    打零工維生，半年前因工作受傷，迄今仍乘坐輪椅，無法工
    作，家庭經濟狀況不佳，業據其於本院審理時供明在卷及其
    犯罪情節等情，諭知如主文所示易科罰金之折算標準。再按
    「中華民國九十六年罪犯減刑條例」業經總統於96年7 月4
    日公布，同年7 月16日施行，本件被告犯罪時間，係在96
    年4 月24日以前，且其所犯罪名與宣告刑，經核符該條例第
    2 條第3 款規定，且無第3 條所列不予減刑之情形，本件即
    應於減刑後，依同條例第7 條規定於判決主文同時諭知其宣
    告刑及減得之刑，併諭知易科罰金之折算標準，以示懲儆。
四、聲請簡易判決處刑意旨另以：被告於95年7 月31日15時45分
    ，駕駛車牌號碼F5-2436 號自小貨車，沿高雄縣六龜鄉高13
    1 線右轉進入六龜鄉○○村○○○路由東向西行駛，至水冬
    瓜37號前巷口時，本應注意車前狀況，並隨時採取必要之安
    全措施，且依當時情形，並無不能注意之情事，竟疏未注意
    及此，適與沿水冬瓜37巷由南向北方向行駛，亦疏未注意轉
    彎車應讓直行車先行，由告訴人騎乘車號WJL -489號之輕型
    機車發生擦撞，致告訴人另受有右股骨大轉子骨折之傷害，
    因認被告此部分所為亦涉犯刑法第28 4條第1 項之過失傷害
    罪嫌等語。惟查，告訴人雖受有右股骨大轉子骨折之傷勢，
    且因該傷勢就診時，固亦主訴「右大腿疼痛已六週」等語，
    有行政院衛生署旗山醫院診斷證明書、病歷摘錄報告各1 份
    附卷為佐（偵卷第43頁、簡上卷第82頁），惟觀諸該診斷證
    明書之記載，告訴人因上開傷勢而就診之初診日期係95年9
    月19日，距離上開車禍發生時間已有將近2 個月，該等傷勢
    果否因本件車禍所致，實難遽以認定。又依告訴人於案發當
    日隨即前往大嘉診所就診之病歷資料顯示（簡上卷第56至60
    頁），告訴人於車禍後經醫師診斷之傷勢僅有上、下肢開放
    性傷口及大腿挫傷，並未見骨折之情形。再告訴人於同日復
    至高雄縣六龜鄉衛生所就診，主訴行走困難而要求照X 光片
    ，固經醫師臨床判斷為閉鎖性骨折，然告訴人於照完X 光後
    自行離去，且其X 光片經衛生所所合作地區署立旗山醫院之
    放射專科醫師判讀結果並無明顯異常，亦有卷附高雄縣六龜
    鄉衛生所96年12月25日高縣六鄉衛字第0960002587號函暨所
    附病歷資料（簡上卷第61至63頁）、97年5 月5 日高縣六鄉
    衛字第0970001031號函（簡上卷第79頁）各1 份在卷可憑，
    綜參上證已難逕認告訴人確因上開車禍事故致受有右股骨大
    轉子骨折之傷勢，本件亦查無其他資料足證被告有檢察官所
    指此部分之犯行，是被告此部分之犯罪應屬不能證明，本應
    為無罪之諭知。惟檢察官認此部分與前開經論罪科刑之過失
    傷害部分有實質上一罪關係，爰不另為無罪之諭知，附此敘
    明。
五、末按檢察官聲請以簡易判決處刑之案件，經法院認為有第45
    1 條之1 第4 項但書之情形者，應適用通常訴訟程序審判之
    ，刑事訴訟法第452 條定有明文；裁判上一罪之案件，其一
    部分犯罪不能適用簡易程序者，全案應依通常程序辦理之；
    對於簡易判決之上訴，準用刑事訴訟法第三編第一章及第二
    章之規定，管轄第二審之地方法院合議庭受理簡易判決上訴
    案件，應依通常程序審理。其認案件有刑訴法第452 條之情
    形者，應撤銷原判決，逕依通常程序為第一審判決，此分別
    為法院辦理刑事訴訟簡易程序案件應行注意事項第8 項前段
    、第14項所明訂。本件檢察官就被告上開過失行為致使告訴
    人受有右股骨大轉子骨折之傷害部分亦併聲請簡易判決處刑
    ，惟經本院審理後，認被告被訴該部分犯行無從證明，而為
    不另為無罪之諭知，已如前述，則本件已有刑事訴訟法第45
    1 條之1 第4 項但書第3 款之情形，依前揭規定，應由本院
    合議庭逕依通常程序審理後，自為第一審判決，亦併此敘明
    。
據上論斷，應依刑事訴訟法第452 條、455 條之1 第1 項、第3
項、第364 條、第369 條第1 項前段、第299 條第1 項前段，刑
法第284 條第1 項前段、第41條第1 項前段，刑法施行法第1條
之1 ，中華民國九十六年罪犯減刑條例第2 條第1 項第3 款、第
7 條，判決如主文。
本案經檢察官甲○○到庭執行職務。
中    華    民    國    97    年    6     月    11    日
                      交通法庭  審判長  法  官  黃惠玲
                                        法  官  郭宜芳
                                        法  官  黃苙荌
以上正本證明與原本無異。
如不服本判決應於收受本判決後10日內向本院提出上訴書狀，並
應敘述具體理由，如未敘述上訴理由者，應於上訴期間屆滿後20
日內補提理由書狀於本院（均須按他造當事人之人數附繕本）「
切勿逕送上級法院」。
中    華    民    國    97    年    6     月    11    日
                                        書記官  廖佳玲
附錄本案論罪科刑法條全文：
中華民國刑法第284條
因過失傷害人者，處6 月以下有期徒刑、拘役或5 百元以下罰金
，致重傷者，處1 年以下有期徒刑、拘役或5 百元以下罰金。
從事業務之人，因業務上之過失傷害人者，處1 年以下有期徒刑
、拘役或1 千元以下罰金，致重傷者，處 3 年以下有期徒刑、
拘役或 2 千元以下罰金。


司法院資訊處製作；財團法人民間司法改革基金會備份。
